臺灣新竹地方法院民事判決　九十二年度婚字第五五九號
　　原　　　告　甲○○
　　訴訟代理人　吳聖欽　律師
　　被　　　告　乙○○
右當事人間請求履行同居事件，本院於民國九十三年九月十四日言詞辯論終結，判決
如左：
    主  文
被告應與原告同居。
訴訟費用由被告負擔。
    事  實
壹、原告方面：
一、聲明：求為判決如主文所示。
二、陳述：兩造於民國（下同）八十九年七月五日結婚，並約定婚後兩造在臺灣原告
    十年五月二十九日至九十年十一月二十五日、九十一年三月二十九日至九十一年
    九月十九日來台與原告共同生活，原告並將九十二年八月二十九日再度來台之機
    票交被告收執，詎被告返回大陸後於九十二年十月（起訴狀誤載為六月）十八日
    寫信一封表示婚後彼此性格不合，被告又無生育能力，二人商量和解離婚。原告
    接此書件頻頻勸說被告繼續維持婚姻，被告卻不為所動，此後原告無法聯絡被告
    ，僅被告偶而主動打電話來詢問離婚之事辦得如何。雖被告之父曾書寫書狀表示
    被告在台遭受毆打、虐待，然此為被告之父所寫，被告無意回台才會對家人如此
    說，且其父亦無法連絡到被告，況被告每次來台均是期滿始回大陸，若有被虐情
    事，應有報案紀錄。又被告另以書狀所陳之事均係事後編撰，依被告所寫書信是
    因無法生育，不能符合原告生兒育女之期待而未來台履同居義務。夫妻難免勃谿
    ，且原告雖婚前有前科，但婚後即無，被告自不能以此為由拒絕同居，為此提起
    本件訴訟等語。
三、證據：提出
    信件、信封、兩造結婚證等件為證，並聲請訊問證人徐榮位。
貳、被告方面：
    被告未於言詞辯論期日到場，惟以書狀陳稱﹕兩造於八十九年七月五日結婚，婚
    後曾三次來台探親，原訂九十二年八月二十九日返台，惟被告在台期間，婆婆高
    壓管制，平日不准外出，整天須待在家中做家事，沒有自由。且原告婚前游手好
    閒，偷竊財物，多次進出牢房，婚後仍不悔改，被告不願當一個罪犯妻子，一生
    抬不起頭。又原告為性偏差者，結婚數年，行房不超過十次，每次不到一分鐘即
    射精，因此原告厭惡行房，均以手淫解決，且當著被告面自淫取樂，又常以言語
    凌辱，指被告長得難看，又矮又胖，乳房太大，被告若反問則對之拳打腳踢。基
    此種種致被告不敢回台。而被告之父於三個月前去世，被告電告原告，原告卻置
    之不理，被告無工作，母親年邁，幸賴當地善心人士相助始完成安葬，是被告有
    不堪同居之事由，且此事由係可歸責於原告，若原告欲離婚，必須給予被告相當
    之賠償，大陸之房子登記為兩造共有，原告須將其二分之一產權贈與被告，並將
    房產證交還。原告另須給付九十一年九月十九日起至判決離婚之日止之生活費新
    臺幣（下同）十八萬九千元及負擔被告之父之死亡喪葬費六萬九千元，並給付贍
    養費五十四萬元。
參、本院依職權向內政部警政署入出境管理局調閱被告出入境資料及原告全國前案紀
    錄資料。
    理  由
壹、準據法﹕
    按夫妻之一方為臺灣地區人民，一方為大陸地區人民者，其結婚或離婚之效力，
    依臺灣地區之法律，臺灣地區與大陸地區人民關係條第五十三條定有明文，本件
    原告為臺灣地區人民，被告為大陸地區人民，依前揭說明，本件履行同居之訴應
    依我國民法之相關規定據以裁判。
貳、程序方面：
    被告受合法通知，未於言詞辯論期日到場，查無民事訴訟法第三百八十六條所列
    各款情形之一，准原告聲請，由其一造辯論而為判決。
、得心證之理由：
一、原告與被告係夫妻，婚姻關係現仍存續中乙節，業據原告提出
    可稽，堪信為真。
二、原告主張其與被告婚後約定共同居住在臺灣原告住所地，惟被告自九十一年九月
    十九日離台，應於九十二年八月二十九日來台卻未來等情，為被告所自承，並經
    證人徐榮位證述在卷，本院依職權調閱被告歷次出入臺灣之資料，被告自九十一
    年九月十九日離台後即無再入境臺灣之資料，有出入境查詢資料可參，被告雖抗
    辯有不堪同居之事由，惟為原告所否認，經查﹕
    （一）原告雖有多次竊盜前科，惟均係在與被告結婚前所犯，業經本院依職權調
          閱被告全國前案紀錄表及最後被判刑之臺灣高等法院八十九年度上易字第
          三九九四號刑事判決，其犯罪時間為八十九年六月二十九日（兩造於八十
          九年七月五日結婚），有前述紀錄表及刑事判決書足稽，顯見原告於婚後
          力圖悔改，未再觸法，自難以原告之前之犯法行為做為拒絕履行同居之事
          由。
    （二）被告另主張原告之母限制其行動自由，原告當著被告面自淫取樂，並對之
          拳打腳踢，言語侮辱，惟未提出相關事證證明，且依原告所提書信，其上
          字跡及筆畫與九十二年十月三十一日自大陸江蘇省所寄之信封上之字跡相
          符，該書信上寫明「我本人乙○○與丈夫甲○○，因婚前沒深交，就匆忙
          結婚，婚后（即後）才發覺雙方彼此性格不合，再加上我婚后才知道自己
          沒有生育能力，沒辦法替他生孩子，他很渴望有個小孩，我也不願再連累
          他，所以我們夫妻商量，和解離婚，請求法院判給我們雙方離婚。」有書
          信及信封足憑，是若原告有被告所述之情，被告何以願為原告生兒育女，
          且於得知自己無法生育時尚以書信表明不願連累原告之意，是被告此部分
          主張無從證明，自不得認被告有不履行同居義務之正當理由。
    （三）被告另稱父親去世原告不聞不問，未盡子婿之責，惟查被告原訂於九十二
          年八月二十九日來台卻未來，並於九十二年十月十八日書信一封予原告欲
          請求離婚，而被告之父係於九十三年四月間去世（依本院九十三年七月十
          六日收文之被告郵寄答辯狀信封上大陸四川省之郵戳為九十三年七月九日
          往前推算被告自稱其父三個月前去世），顯見被告於其父去世前即有不再
          履行同居義務之意，自難以事後發生之事由主張不堪同居之情，況原告對
          被告之父去世否認知情，被告對此未能舉證，自難採信。
    （四）綜上，原告主張被告拒絕同居，堪認為真。
三、按夫妻互負同居之義務民法第一千零一條前段有明文規定。被告竟不履行同居義
    務，又無不能履行同居義務之正當理由，從而原告本於夫妻關係，訴請被告履行
    同居，為有理由，應予准許。
四、又被告主張原告須將大陸住房二分之一產權過戶及給付生活費、贍養費並負擔被
    告父親喪葬費乙節，經查被告並無提起反訴請求離婚之意，且前述各項主張係以
    原告以離婚為目的而請求之補償，有被告九十三年八月二十四日請財團法人海峽
    交流基金會檢送之答辯狀可參，本件原告係請求被告履行同居義務而非請求判決
    離婚，故被告所為之主張爰不加以一一論述，併此敘明。
五、結論：本件原告之訴為有理由，依民事訴訟法第三百八十五條第一項前段、第七
    十八條，判決如主文。
中　　　華　　　民　　　國　　九十三　　年　　　九　　　月　　二十七　　日
                              臺灣新竹地方法院家事法庭
                                  法  官  盧玉潤
右為正本係照原本作成。
如對本判決上訴，須於判決送達後二十日內向本院提出上訴狀。
                                  書記官  陳德榮
中　　　華　　　民　　　國　　九十三　　年　　　九　　　月　　二十七　　日
